【裁判字號】    89,自,824
【裁判日期】    891114
【裁判案由】    詐欺
【裁判全文】
臺灣臺中地方法院刑事裁定                          八十九年度自字第八二四號
    自  訴  人  甲○○
    被      告  黃國城原名丙.
右列被告因詐欺案件，經自訴人提起自訴，本院裁定如左：
    主  文
自訴駁回。
    理  由
一、按法院或受命法官於自訴案件第一次審判期日前訊問及調查結果，如認為案件有
    刑事訴訟法第二百五十二條至第二百五十四條之情形者，得以裁定駁回其自訴，
    同法第三百二十六條第三項定有明文。
二、自訴意旨略以：自訴人與被告黃國城（原名丙○○）係舊識，被告於八十八年八
    間在台中市○○○街一九一號住處向自訴人誆稱：伊朋友乙○○任職三商人壽保
    險股份有限公司，拉保險業績非常好，現急需新台幣（下同）八萬五千元現金週
    轉，乙○○簽發本人支票，伊背書保證支票一定兌現等語，使自訴人不疑有他，
    乃如數調現，詎支票屆期經提示竟未獲兌現，屢經催討均置之不理，自訴人始知
    受騙，因認被告涉有刑法第三百三十九條之詐欺罪嫌。
三、按刑法第三百三十九條第一項詐欺罪之成立，以意圖為自己或第三人不法之所有
    ，以詐術使人將本人或第三人之物交付為要件。若其所用方法，不能認為詐術，
    亦不致使人陷於錯誤，即不構成本罪（最高法院四十六年台上字第二六０號判例
    意旨參照），是行為人如係事後因其他因素無法如期給付，乃民事上債務不履行
    之問題，除有積極證據足認其於取得財物之初即心存不法所有之意圖者外，要難
    以嗣後之給付遲延即遽認其涉犯詐欺罪名。
四、訊據被告黃國城（原名丙○○）堅決否認其有詐欺之犯行，辯稱：伊先前持票向
    自訴人調現多次均無問題，並不知道此次幫乙○○調現之支票會退票，伊絕無詐
    騙之意等語。經質之自訴人於本院訊問時供陳：伊之前與被告確有多次調現往來
    均無問題，本件經伊查明後應屬誤會等語，可知被告於本件調現前，即與自訴人
    正常調現往來，本件被告幫朋友乙○○調現，所交付支票遭退票之事，應非被告
    故意詐騙所致，依此，即難認被告有施用詐術使自訴人陷於錯誤之情形。且被告
    於自訴人提起自訴後，表示其為支票背書人，願支付一半之票面金額予自訴人，
    亦有訊問筆錄在卷可稽，更徵被告於本件向自訴人調現之時，應無為自己不法所
    有之詐欺意圖。因此本件係僅屬民事債務糾葛，要難認定被告涉有詐欺犯行，除
    外並查無其他事證足認被告有詐欺犯行，被告之犯罪嫌疑自屬不足，揆諸首開說
    明，本件自訴應予駁回。
五、據上論結，應依刑事訴訟法第三百二十六條第三項、第二百五十二條第十款，裁
    定如主文。
中      華      民      國    八十九    年     十一     月     十四     日
                              臺灣臺中地方法院刑事第六庭
                                      法  官  張  靜  琪
右正本證明與原本無異。
如不服本裁定，應於送達後五日內向本院提出抗告狀（須附繕本），抗告於台灣高等
法院台中分院。
                                      書記官
中      華      民      國    八十九    年     十一     月     十四     日


司法院資訊處製作；財團法人民間司法改革基金會備份。
